【裁判字號】    92,上易,622
【裁判日期】    920429
【裁判案由】    妨害秩序
【裁判全文】
臺灣高等法院刑事判決                            九十二年度上易字第六二二號
    上  訴  人
    即  被  告  甲○○
右上訴人因妨害秩序案件，不服臺灣板橋地方法院九十一年度易字第二九四七號，中
華民國九十二年一月二十九日第一審判決（聲請簡易判決處刑書案號：臺灣板橋地方
法院檢察署檢察官以九十一年度偵字第九八八○號，經原審法院簡易庭認為不宜簡易
判決程序而移由原審改通常程序審理）提起上訴，本院判決如左：
    主  文
上訴駁回。
    事  實
一、甲○○有贓物、妨害風化、妨害秩序、賭博等前科，最近一次犯行係於民國八十
    九年間，因妨害秩序罪，經台灣板橋地方法院於九十年五月十四日以九十年度易
    字第五八號判處有期徒刑六月，如易科罰金以三百元折算一日確定，甫於九十一
    年三月二十二日執行完畢。詎仍不知悔改，猶基於煽惑他人犯賭博罪之故意，於
    九十一年六月二日上午五時四十五分許，在臺北縣三重市○○路○段五巷大同公
    園內不特定人得以共見共聞之狀況下，擺設臨時攤位，持其所有之六合彩解說圖
    一張，向在該地早起運動之不特定人講解如何簽賭，並擬以每本新臺幣（下同）
    五十元代價，出售預測香港六合彩賭博開獎號碼之六合彩明牌即六合三星寶鑑與
    不特定人，供簽賭六合彩賭博時之參考，而以此文字即六合彩明牌及演說之方式
    ，公然煽惑他人犯賭博罪。嗣於同日上午五時五十分許，尚未賣出六合彩明牌，
    即為警在上址查獲，並扣得其所有供犯罪所用之六合彩解說圖一張、六合三星寶
    鑑十二本及彩繪筆三枝。
二、案經臺北縣政府警察局三重分局報請臺灣板橋地方法院檢察署檢察官偵查後聲請
    簡易判決處刑，台灣板橋地方法院簡易庭認不宜以簡易判決處刑，簽移台灣板橋
    地方法院刑事庭改依通常程序審理。
    理  由
一、訊據被告甲○○矢口否認有何妨害秩序犯行，辯稱：伊當時在跟早起運動的阿伯
    聊天，圍了一堆人，警察過來以為伊在賣六合彩明牌，就帶伊回派出所作筆錄，
    警察說如果警詢筆錄不簽名要打伊，伊才簽名；扣案的六合彩解說圖一張、六合
    三星寶鑑十二本及彩繪筆三枝都是伊的，伊只是帶到公園如果有買就賣，沒賣出
    去就算了，當天伊還沒有賣就被警查獲，扣案之解說圖上的字是伊寫的云云。惟
    查：
  (一)、右揭犯罪事實，迭經被告於警詢、偵查中自白不諱（見偵查卷宗第四、五、十
      六頁），核與證人即查獲被告之便衣員警歐譯文於原審調查中證稱：當時伊和
      員警鍾延亮著便衣，是凌晨五點近六點左右，看到該地折疊桌上擺放講解圖，
      折疊桌旁圍著一群民眾在聽被告講話，伊靠近才知道原來被告在講解六合彩明
      牌的事，後來就當場取締等語（見原審卷第五十頁）；證人即便衣員警鍾延亮
      於原審調查中證稱：當時民眾圍在被告身旁，大約有七人以上圍在被告旁邊聽
      被告講解六合彩，所以就當場取締等語（見原審卷第五十頁）相符，此外，並
      有被告所有之六合彩解說圖一張、六合三星寶鑑十二本及彩繪筆三枝扣案足憑
      ，堪信被告之自白與事實相符，自得作為證據。
  (二)、被告於原審及本院審理中雖以伊僅係與路人聊天，並未煽惑他人簽賭六合彩，
      警察以為伊在賣六合彩明牌云云置辯。然被告自承扣案如事實欄所述之物均為
      其所有，係其攜至現場，若有賣出則賣，沒賣出就算了，解說圖上之數字為其
      所寫等語（見原審卷第七三頁、七四頁），如被告僅係與路人聊天，何以須在
      解說圖上圈寫數字？何況證人歐譯文、鍾延亮二人業已於原審證稱被告係向民
      眾講解簽賭六合彩，已如前述，足見被告所辯，與事實不符，顯係飾卸之詞，
      自不足採。
  (三)、又被告於右揭時地，攜帶其所有封面明載「六合」三星寶鑑、一本在手富貴年
      年、香港準準準等字樣之扣案六合三星寶鑑十二本，並為警扣得載有其字跡之
      講解圖一張，彩繪筆三枝一情，為被告所不否認，參以被告直承若有賣出六合
      彩明牌即六合三星寶鑑則賣，沒賣出就算了等語各情，核與一般擺設臨時攤位
      販賣六合彩明牌，煽惑他人簽賭六合彩賭博者，多持解說圖向人說明簽賭方式
      及中獎號碼數字趨勢後，旋以促銷其擬欲販售之六合彩明牌書冊，供民眾作為
      簽賭六合彩預測中獎號碼參考之常情相符，足徵被告前揭警詢、偵查中自白擬
      販賣明牌，而煽惑他人簽賭六合彩等語，與常情事理相符，堪以採信，益見被
      告於原審及本院審理中翻異前供改稱當時僅係與人聊天云云，顯係畏罪卸責之
      詞，亦不足採。
  (四)、至被告於原審辯稱：警詢自白筆錄是警察說，若伊不簽名要打伊，伊才簽名云
      云，此一辯解如果屬實，此項警詢自白攸關其成罪與否，然警詢筆錄如與事實
      不符，為何其於檢察官偵查中仍供稱：明牌是在樹林某書店一本五元買的，準
      備賣一本五十元，當時正在向人說明還沒賣，只是打算賣而已等語（見偵查卷
      宗第十六頁背面），對警詢自白真實性未加以任何爭執，僅一再強調尚未賣出
      明牌等語，足見其辯稱遭警脅迫若不簽名將遭警毆打一節，應係飾卸之詞，並
      不足採。
  (五)、綜上所述，本件事證明確，被告犯行足以認定，應依法論科。
二、按刑法第一百五十三條第一款之煽惑他人犯罪之罪，煽惑者就煽惑他人犯罪之行
    為，即足成立本罪，與其是否已因實施煽惑行為而獲利無關，亦不因被煽惑人有
    無犯罪，而影響其煽惑罪之成立。查被告甲○○於右揭時地，擺設臨時攤位，向
    在該地早起運動之不特定人講解如何簽賭，並擬出售六合彩賭博明牌號碼予不特
    定多數人，供渠等簽賭六合彩賭博參考之用，而公然煽惑他人犯賭博罪之行為，
    核其所為，係犯刑法第一百五十三條第一款之以文字、演說公然煽惑他人犯罪之
    罪。又被告有贓物、妨害風化、妨害秩序、賭博等前科，最近一次犯行係於八十
    九年間，因妨害秩序罪，經台灣板橋地方法院於九十年五月十四日以九十年度易
    字第五八號判處有期徒刑六月，如易科罰金以三百元折算一日確定，甫於九十一
    年三月二十二日執行完畢等情，有臺灣高等法院檢察署刑案紀錄簡覆表在卷可稽
    ，其於有期徒刑執行完畢後五年以內，再犯本件有期徒刑以上之罪，為累犯，應
    依刑法第四十七條規定，加重其刑。
三、原審認被告犯罪事實明確，援引刑法第一百五十三條第一款之規定，並審酌被告
    曾分別於八十二、八十三、八十四、八十五、八十六、八十九年間，均因犯妨害
    秩序罪，分別經法院判處有期徒刑六月、十月、一年、八月、九月、六月等刑（
    有臺灣高等法院檢察署刑案紀錄簡覆表在卷為憑），屢犯公然煽惑他人犯賭博罪
    之罪，且經數次刑之執行，仍不知悔改，及其犯罪之手段、對社會所生之危害等
    一切情狀，就被告以文字、演說，公然煽惑他人犯罪，處有期徒刑十月，扣案之
    六合彩解說圖一張、六合彩明牌即六合三星寶鑑十二本及彩繪筆三枝，均係被告
    所有供其犯罪所用之物，並依刑法第三十八條第一項第二款之規定宣告沒收之。
    經核其認事用法，均無不合，量刑亦稱妥適，被告上訴意旨仍執前詞否認犯罪，
    指摘原判決不當，為無理由，應予駁回。
據上論斷，應依刑事訴訟法第三百六十八條，判決如主文。
本案經檢察官周誠南到庭執行職務。
中      華      民      國    九十二    年      四      月    二十九  日
                              臺灣高等法院刑事第二庭
                                  審判長法  官  蔡  長  溪
                                        法  官  楊  貴  志
                                        法  官  林  俊  益
右正本證明與原本無異。
不得上訴。
                                        書記官  陳  明  琴
中      華      民      國    九十二    年      四      月    二十九    日
附錄：本判決論罪科刑法條全文
刑法第一百五十三條第一項
以文字、圖畫、演說或他法，公然為左列行為之一者，處二年以下有期徒
刑、拘役或一千元以下罰金：
一  煽惑他人犯罪者。
二、煽惑他人違背命令，或抗拒合法之命令者。


司法院資訊處製作；財團法人民間司法改革基金會備份。
